臺灣士林地方法院刑事判決　　　　　　　 96年度訴字第563號
公　訴　人　臺灣士林地方法院檢察署檢察官
被　　　告　丁○○
指定辯護人　本院公設辯護人丙○○
上列被告因偽造有價證券等案件，經檢察官提起公訴（96年度偵
字第2297號），本院判決如下：
    主  文
丁○○共同意圖供行使之用，而偽造有價證券，累犯，處有期徒
刑壹年柒月。
偽造之甲○○印章壹顆、偽造之附條件買賣契約書上偽造之甲○○指印參枚、乙○○指印參枚，機車買賣訂購書上偽造之甲○○
指印壹枚、汽機車過戶申請登記書上偽造之甲○○印文壹枚及偽
造之發票人分別為甲○○、乙○○，發票日均為民國89年12月7
日，金額均為新台幣伍萬壹仟柒佰伍拾元之本票貳紙均沒收。
    事  實
一、丁○○前曾因竊盜罪經法院分別判處有期徒刑7 月及6 月，
    並定應執行刑為1 年，於民國86年9 月30日縮刑期滿執行完
    畢，猶不知悔改，復與姓名年籍不詳、綽號「鳳梨」之成年
    男子，共同基於意圖為自己不法所有之犯意聯絡，於89 年
    12月7 日某時許，持綽號「鳳梨」之男子以不詳方式取得之
    「乙○○」、「甲○○」之國民身分證，前往唯欣車業有限
    公司（下稱唯欣公司）設於臺北縣新莊市○○路414 －1 號
    之營業處所，由丁○○冒稱「乙○○」、綽號「鳳梨」之男
    子冒稱「甲○○」，共同佯稱需為公司員工「甲○○」購買
    機車1 輛供業務使用。丁○○及綽號「鳳梨」之男子，為求
    順利詐得機車，即於上開時、地，共同基於行使偽造文書及
    偽造有價證券之犯意聯絡，由丁○○冒名偽造「乙○○」之
    指印、綽號「鳳梨」之男子冒名偽造「甲○○」之指印，共
    同接續偽造表示乙○○、甲○○本人同意以附條件買賣之方
    式向唯欣公司購買機車之附條件買賣契約書、機車買賣訂購
    書，並以偽刻之「甲○○」印章蓋於器機車過戶申請登記書
    上偽造甲○○之印文，並交付唯欣公司承辦人員以行使之，
    致生損害於唯欣公司及乙○○、甲○○。丁○○並以「乙○○」之名義，簽發而偽造發票日89年12月7 日、金額新臺幣
    （下同）5 萬1,750 元之本票1 紙，綽號「鳳梨」之男子則
    以「林定一」之名義，簽發而偽造發票日89年12月7 日、金
    額5 萬1,75 0元之本票1 紙，以供向唯欣公司以動產擔保交
    易附條件買賣之方式購買車牌號碼BEV-879 號重型機車之擔
    保，又上揭契約約定機車總價款為5 萬9,750 元，頭期款
    8,000 元，餘款分9 期繳納，自90年1 月10日起，每月1 期
    ，每期付款5,750 元，唯欣公司承辦人員則因上開偽造之申
    辦資料，致陷於錯誤，而交付上開機車。嗣該交易之分期付
    款自第1 期起即未繳納，唯欣公司查悉有異提起告訴後，經
    臺灣士林地方法院檢察署檢察官將本件附條件買賣契約書送
    警鑑定比對，始循線查悉上情。
二、案經唯欣公司告訴及臺灣士林地方法院檢察署檢察官簽分偵
    查起訴。
    理  由
一、上揭犯罪事實，業據被告於偵查中及本院審理時坦承不諱，
    核與證人即告訴人唯欣公司代表人戊○○於警詢（兩造當事
    人均同意作為證據）所證述之情節相符（見94年偵字第1295
    6 號卷第20頁至第22頁），並有被告以乙○○之名義及綽號
    「鳳梨」之男子以甲○○之名義偽簽之本票影本２張（94偵
    12956 卷第26頁）、商品分期付款契約書及所附之附條件買
    賣契約書（94偵12956 卷第55-58 頁）、機車買賣訂購書（
    94偵12956 卷第63頁）、汽機車過戶申請登記書（94偵1295
    6 卷第65頁）、內政部警政署刑事警察局鑑驗書（95偵緝
    490 卷第45頁）附卷可參，事證明確，被告犯行堪予認定。
二、按被告行為後，刑法第2 條法律變更適用、第33條第5 款罰
    金之規定、第55條牽連犯之規定、第47條累犯之規定及第28
    條共犯之規定，已於94年1 月7 日經立法院修正三讀通過，
    總統命令公布，於95年7 月1 日施行，該第2 條係規範行為
    後法律變更適用所生新舊法律比較適用之準據法，於新法施
    行後，應適用新法第2 條第1 項之規定，為「從舊從輕」之
    比較。被告於犯罪時之刑法第33條第5 款係規定「罰金：1
    元以上」，惟95年7 月1 日修正公布施行之刑法第33條第5
    款則規定：「罰金：新台幣1 千元以上，以百元計算之。」
    ，比較修正前後之規定，以修正前之規定，較有利於被告。
    又刑法第55條後段有關「犯一罪而其方法或結果之行為犯他
    罪名」之牽連犯之規定，亦修正刪除，亦自95年7 月1 日起
    施行。亦即修正後之刑法，已無牽連犯得論以裁判上一罪之
    情形。所犯之數罪，應按其具體情形論罪。查被告所為行使
    偽造文書罪、偽造有價證券罪及詐欺罪，其行為、時間均屬
    個別獨立，但有原因、結果之牽連關係，若適用修正前之規
    定，顯較有利於被告，自應依修正後刑法第2 條第1 項前段
    之規定，適用修正前刑法第55條後段之規定，從較重之偽造
    有價證券罪處斷。又按修正前刑法第28條規定：「二人以上
    共同實施犯罪之行為者，皆為正犯。」，修正後刑法第28條
    規定：「二人以上共同實行犯罪之行為者，皆為正犯。」，
    剔除未參與犯罪實行行為之預備及陰謀共同正犯，然對本件
    被告與綽號「鳳梨」之男子間，有犯意聯絡及行為分擔，均
    已參與實行行為，修正前後之規定，並無何者有利或不利之
    情形，又修正前刑法第47條規定：「受有期徒刑之執行完畢
    ，或受無期徒刑或有期徒刑一部之執行而赦免後，5 年以內
    再犯有期徒刑以上之罪者，為累犯，加重本刑至2 分之1。
    」，修正後該47條第1 項規定：「受徒刑之執行完畢，或一
    部之執行而赦免後，5 年以內故意再犯有期徒刑以上之罪者
    ，為累犯，加重本刑至2 分之1 。」，則被告有如事實欄所
    載之犯罪科刑及執行情形，此有臺灣高等法院被告前案紀錄
    表在卷可按，其係於受有期徒刑之執行完畢後，5 年內故意
    再犯本件有期徒刑以上之罪，無論依修正前後之新舊法，均
    為累犯，並無何者有利或不利之情形。惟刑法第28條共同正
    犯之範圍，已修正限縮於共同實行犯罪行為者始成立共同正
    犯，排除陰謀犯、預備犯共同正犯；第47條累犯之要件，亦
    有擴張及限縮；新舊法就共同正犯之範圍與累犯之要件，既
    因此而有變動，自均屬行為後法律有變更，而非僅屬文字修
    正，應有新舊法比較適用之問題，均應依修正後刑法第2 條
    第1項 前段之規定，適用行為時之修正前刑法第28條及第47
    條之規定，分別論以共同正犯及累犯（最高法院96年度台上
    字第3773號判決參照）。至於新法第59條之規定，為法院就
    刑之酌減審認標準見解之明文化，非屬法律之變更，應逕行
    適用新法之規定。
三、核被告丁○○所為，係犯刑法第201 條第1 項偽造有價證券
    、第216 條、第210 條行使偽造私文書及第339 條第1 項詐
    欺取財等罪。被告與姓名年籍不詳、綽號「鳳梨」之成年男
    子間，有犯意聯絡及行為分擔，皆為共同正犯。又被告偽造
    「乙○○」指印及綽號「鳳梨」之男子偽造甲○○指印及印
    文行為各為偽造私文書、偽造有價證券行為所吸收，偽造私
    文書行為為行使偽造私文書行為所吸收，行使偽造有價證券
    行為為偽造有價證券行為所吸收，均不另論罪。被告所犯行
    使偽造私文書、偽造有價證券、詐欺取財3 罪間，有方法與
    目的之牽連關係，為牽連犯，應依修正前刑法第55條之規定
    ，從一重之偽造有價證券罪論處。又起訴書雖未記載綽號「
    鳳梨」之男子有於機車買賣訂購書上偽造甲○○之指印，並
    以偽刻之「甲○○」印章蓋於汽機車過戶申請登記書上偽造
    甲○○之印文及綽號「鳳梨」之男子以「林定一」之名義，
    簽發而偽造發票日89年12月7 日、金額5 萬1,75 0元之本票
    1 紙，之犯行，然此部份，被告及綽號「鳳梨」之男子均係
    基於同一偽造文書及偽造有價證券之犯意，接續而偽造，與
    已起訴之犯行具有實質一罪之關係，應為起訴效力所及，本
    院自應並予審究。查被告有如事實欄所載之犯罪科刑及執行
    情形，此有臺灣高等法院被告前案紀錄表在卷可按，其係於
    受有期徒刑之執行完畢後，5 年內故意再犯本件有期徒刑以
    上之罪，應依修正前刑法第47條之規定，論以累犯並加重其
    刑。又被告係受綽號「鳳梨」之男子所邀，一時失慮而罹本
    罪，所偽造之本票係作保證之用，所生危害尚屬輕微，且被
    告犯後亦與被害人達成和解節，其犯罪情狀顯可憫恕，倘對
    其之偽造有價證券犯行科以法定最輕本刑之3 年有期徒刑，
    猶嫌過重，爰依修正後刑法第59條之規定減輕其刑，並先加
    後減之。爰審酌被告上開犯罪之動機、所生之損害及被告犯
    後之態度等一切情狀，酌情從輕量處如主文所示之刑。偽造
    之甲○○印章1 顆、偽造之附條件買賣契約書上偽造之甲○○指印3 枚、乙○○指印3 枚，機車買賣訂購書上偽造之甲○○指印1 枚、汽機車過戶申請登記書上偽造之甲○○印文
    1 枚及偽造之發票人分別為甲○○、乙○○，發票日為89
    年12月7 日，金額為51750 元之本票2 紙，應分別依刑法第
    219 條及第205 條之規定宣告沒收之。
據上論斷，應依刑事訴訟法第299 條第1 項前段，修正後刑法第
2 條第1 項前段、刑法第201 條第1 項、第216 條、第210 條、
第339 條第1 項、修正前刑法第28條、第47條、第55條後段、刑
法第205 條、第219 條，修正後刑法第59條，判決如主文。
本案經檢察官翁偉倫到庭執行職務。
中　　華　　民　　國　　96　　年　　12　　月　　31　　日
                  刑事第一庭審判長法  官
                                  法  官
                                  法  官
以上正本證明與原本無異。
如不服本判決，應於收受送達後10日內向本院提出上訴書狀，其
未敘述上訴之理由者並得於提起上訴後20日內向本院補提理由書
（均須按他造當事人之人數附繕本）。
                            書記官  游育慈
中　　華　　民　　國　　96　　年　　12　　月　　31　　日
參考法條：
刑法第201條
意圖供行使之用，而偽造、變造公債票、公司股票或其他有價證
券者，處3年以上10年以下有期徒刑，得併科3千元以下罰金。
行使偽造、變造之公債票、公司股票或其他有價證券，或意圖供
行使之用，而收集或交付於人者，處1年以上7年以下有期徒刑，
得併科3千元以下罰金。
刑法第210 條
偽造、變造私文書，足以生損害於公眾或他人者，處5 年以下有
期徒刑。
刑法第216 條
行使第210 條至第215 條之文書者，依偽造、變造文書或登載不
實事項或使登載不實事項之規定處斷。
刑法第339 條第1 項
意圖為自己或第三人不法之所有，以詐術使人將本人或第三人之
物交付者，處5 年以下有期徒刑、拘役或科或併科1 千元以下罰
金。
以前項方法得財產上不法之利益或使第三人得之者，亦同。
前二項之未遂犯罰之。
